【裁判字號】    99,訴,1119
【裁判日期】    991209
【裁判案由】    違反毒品危害防制條例
【裁判全文】
臺灣屏東地方法院刑事判決              99年度訴字第1119號
公  訴  人  臺灣屏東地方法院檢察署檢察官
被      告  曾百山
上列被告因違反毒品危害防制條例案件，經檢察官提起公訴（99
年度毒偵字第2227號），嗣因被告就被訴犯罪事實為有罪之陳述
，並聽取當事人之意見後，本院裁定改由受命法官獨任進行簡式
審判程序並判決如下：
    主  文
曾百山施用第一級毒品，累犯，處有期徒刑柒月。
    事  實
一、曾百山前於民國93年間因施用毒品案件，經本院裁定送觀察
    、勒戒後，認有繼續施用毒品之傾向，再裁定送強制戒治，
    並於94年6 月15日釋放出所，由臺灣屏東地方法院檢察署檢
    察官以94年度戒毒偵字第82號為不起訴處分確定，復於97年
    間因施用毒品案件，經本院以97年訴字第1031號判處有期徒
    刑6 月確定，於97年12月8 日易科罰金執行完畢。詎仍不知
    戒除毒癮，復基於施用第一級毒品海洛因之犯意，於99年8
    月9 日上午9 時許，在屏東市○○路15–14號之住處，以將
    第一級毒品海洛因加水稀釋再以注射針筒注入體內之方式，
    施用第一級毒品海洛因1 次。嗣因警偵辦黃墾田販毒案件發
    現其疑係購毒者，經拘提後採尿送驗查獲。
二、案經屏東縣政府警察局移送臺灣屏東地方法院檢察署檢察官
    偵查起訴。
    理  由
一、本件被告曾百山所犯係死刑、無期徒刑、最輕本刑為3 年以
    上有期徒刑以外之罪，其於準備程序中就被訴事實為有罪之
    陳述，經法官告知簡式審判程序之旨，並聽取當事人之意見
    後，本院認為適宜由受命法官獨任進行簡式審判程序。
二、上揭事實，業據被告曾百山於警詢時及本院審理時坦承不諱
    ，且被告為警所採集之尿液檢體，經送請臺灣檢驗科技股份
    有限公司以酵素免疫分析法及氣相層析質譜儀法檢驗，結果
    呈嗎啡陽性反應，有該公司99年8 月30日編號KＺ0000000000
    00號濫用藥物尿液檢驗報告1 紙在卷足憑，，堪信被告上開
    自白確與事實相符。按施用第一、二級毒品為犯罪行為，毒
    品危害防制條例第10條定有處罰明文，故施用第一、二級毒
    品者，依前揭規定本應科以刑罰，惟基於刑事政策，對合於
    一定條件之施用者，則依同條例第20條、第23條之規定，施
    以觀察、勒戒及強制戒治之保安處分，又毒品危害防制條例
    於92年7 月9 日修正公布，自93年1 月9 日施行，其中第20
    條、第23條將施用毒品之刑事處遇程序，區分為「初犯」及
    「5 年內再犯」、「5 年後再犯」，依其立法理由之說明：
    「初犯」，經觀察、勒戒或強制戒治後，應為不起訴處分或
    不付審理之裁定；經觀察、勒戒或強制戒治執行完畢釋放後
    ，「5 年內再犯」者，因其再犯率甚高，原實施之觀察、勒
    戒及強制戒治既已無法收其實效，爰依法追訴或裁定交付審
    理，至於經觀察、勒戒或強制戒治執行完畢釋放後，「5 年
    後再犯」者，前所實施之觀察、勒戒或強制戒治已足以遮斷
    其施用毒品之毒癮，為期自新及協助其斷除毒癮，仍適用「
    初犯」規定，先經觀察、勒戒或強制戒治之程序，從而依修
    正後之規定，僅限於「初犯」及「5 年後再犯」2 種情形，
    始應先經觀察、勒戒或強制戒治程序。倘被告於5 年內已再
    犯，經依法追訴處罰，縱其第3 次（或第3 次以上）再度施
    用毒品之時間，在初犯經觀察、勒戒或強制戒治執行完畢釋
    放5 年以後，已不合於「5 年後再犯」之規定，且因已於「
    5 年內再犯」，顯見其再犯率甚高，原實施觀察、勒戒或強
    制戒治，已無法收其實效，即應依該條例第10條處罰（最高
    法院97年度第5 次刑事庭會議決議意旨參照），查被告前因
    施用毒品案件，有如上開事實欄所示觀察、勒戒、強制戒治
    執行完畢，且於觀察、勒戒、強制戒治執行完畢後5 年內，
    再犯施用毒品罪受科刑判決並執行完畢等情，有臺灣高等法
    院被告前案紀錄表在卷可稽，則被告再犯本件施用毒品罪，
    依據上開說明，自應依法論罪科刑。
三、查海洛因為毒品危害防制條例第2 條第2 項第1 款明定之第
    一級毒品，不得持有及施用，核被告曾百山所為，係犯該條
    例第10條第1項之施用第一級毒品罪。其施用前持有第一級
    毒品海洛因之低度行為，應為其施用第一級毒品海洛因之高
    度行為所吸收，不另論罪。被告前於97年間因施用毒品案件
    ，經本院以97年訴字第1031號判處有期徒刑6月確定，於97
    年12月8日易科罰金執行完畢之事實，有臺灣高等法院被告
    前案紀錄表1份在卷可稽，其於受徒刑之執行完畢，5年以內
    故意再犯本件有期徒刑以上之罪，為累犯，應依刑法第47條
    第1項之規定加重其刑。爰審酌被告前經觀察、勒戒、強制
    戒治後，仍未戒斷其施用毒品之惡習，並參酌其素行狀況、
    犯罪之動機、目的、手段、所生戕害其身心情形及犯罪後坦
    承犯行，態度良好，併審酌被告已60歲，患有糖尿病、心臟
    擴大、關節病變等疾病，有診斷證明書5 紙附審卷可按等一
    切情狀，量處如主文所示之刑。
據上論斷，應依刑事訴訟法第299 條第1 項前段、第273 條之1
第1項，毒品危害防制條例第10條第1項，刑法第11條前段、第47
條第1項，判決如主文。
本案經檢察官林圳義到庭執行職務。
中    華    民    國    99    年    12    月    9     日
                  刑事第一庭    法  官  涂裕洪
以上正本證明與原本無異。
如不服本判決應於收受判決後10日內向本院提出上訴書狀，並應
敘述具體理由；其未敘述上訴理由者，應於上訴期間屆滿後20日
內向本院補提理由書（均須按他造當事人之人數附繕本）「切勿
逕送上級法院」。
中    華    民    國    99    年    12    月    9     日
                                書記官  卓春成
附錄本判決論罪科刑法條全文：
毒品危害防制條例第10條
施用第一級毒品者，處六月以上五年以下有期徒刑。

司法院資訊處製作；財團法人民間司法改革基金會備份。
